【裁判字號】    97,交抗,266
【裁判日期】    970527
【裁判案由】    聲明異議
【裁判全文】
臺灣高等法院高雄分院刑事裁定         97年度交抗字第266號
抗  告  人  交通部公路總局高雄區監理所
受  處分人  甲○○
上列抗告人因受處分人違反道路交通管理處罰條例聲明異議案件
，不服臺灣高雄地方法院中華民國97年4 月30日裁定（97年度交
聲字第822號），提起抗告，本院裁定如下：
    主  文
抗告駁回。
    理  由
一、抗告意旨略以：按道路交通管理處罰條例第35條第1 項第1
    款規定：酒精濃度超過規定標準之汽車駕駛人，處新臺幣1
    萬5 千元以上6 萬元以下罰鍰，並當場移置保管該汽車及吊
    扣其駕駛執照1 年。另按同條例第67條第6 項規定：汽車駕
    駛人違反本條例規定，應受吊扣駕駛執照處分，於汽車駕駛
    人係無駕駛執照駕車者，在所規定最長吊扣期間內，不得考
    領駕駛執照。再按考領各類駕照資格及駕照得適用駕駛之車
    種等規定，道路交通安全規則第60、61及62條分別定有明文
    ，即採1 人1 照管理制度，不僅不會造成民眾之不便，歷年
    來並無阻礙，車主及駕駛人之權利亦相對受保障，且道路交
    通管理處罰條例吊扣駕駛執照處分之目的，並非僅為處罰違
    反道路交通管理事件之行為人，尚有暫時禁止行為人於道路
    上駕駛，以免其短期內再犯之意，以避免駕駛人於短期內駕
    駛動力交通車輛行駛於道路而危及一般用路者，諸此一考量
    公眾用路安全之立法，與個人生存、工作權之保障，兩相權
    衡所保護之利益，堪認上開吊扣駕駛執照之規定，尚在立法
    機關之立法裁量權限範圍內，並無顯然侵害受處分人之生存
    權及工作權，實不得因違規駕駛領有最高級駕照資格即有多
    次駕駛汽車之機會，道路交通管理處罰條例第68條修正後刪
    除吊扣各級照類之規定，當以吊扣受處分人所領有憑以許可
    駕駛汽車行駛道路之汽車駕駛執照。本件受處分人酒後駕車
    違規時所駕駛之自小客車之資格憑證，為職業聯結車駕駛執
    照，並非小型車駕駛執照，亦非無照駕駛，則本所依據道路
    交通管理處罰條例第35條第1 項規定，裁處罰鍰及吊扣職業
    聯結車駕駛執照12個月之處分，應無不當。原裁定顯有未洽
    ，爰依法提起抗告，請求撤銷原裁定云云。
二、原裁定意旨略以：
  (一)原處分機關意旨略以：聲明異議人即受處分人甲○○於民國
    97年4 月21日1 時25分許，駕駛車牌號碼：P3-3859 號自用
    小客車，於國道十號西向7 公里處，因「酒後駕車，經酒測
    呼氣酒精濃度為每公升0.36毫克」之違規，遭國道第五警察
    隊以其違反道路交通管理處罰條例第35條第1 項第1 款之規
    定依法舉發，嗣經原處分機關於97年4 月21日依道路交通管
    理處罰條例第35條第1 項第1 款規定，以高監自裁字第裁80
    -Z00000000號處分書，裁處罰鍰新臺幣（下同）19,500元，
    並吊扣職業聯結車駕駛執照12個月，施以道安講習，於法並
    無不合等語。
  (二)聲明異議意旨則以：受處分人於舉發時地係駕駛自小客車，
    而原處分機關吊扣伊賴以維生之職業聯結車駕照，顯有不當
    ，故請求撤銷原處分關於吊扣職業聯結車駕照1 年之部分，
    爰聲明異議等語。
  (三)按「汽車駕駛人，駕駛汽車經測試檢定，酒精濃度超過規定
    標準者，處1 萬5 千元以上6 萬元以下罰鍰，並當場移置保
    管其車輛及吊扣其駕駛執照1 年」，道路交通管理處罰條例
    第35條第1 項第1 款分別定有明文。
  (四)查受處分人有上開交通違規等情，有內政部警政署國道公路
    警察局舉發違反道路交通管理事件通知單、交通部公路總局
    高雄區監理所97年4 月21日所為之高監自裁字第裁80-Z0000
    0000號裁決書可證，因受處分人酒後吐氣所含酒精濃度已超
    過每公升0.25毫克之標準（詳道路交通安全規則第114 條第
    2 款），是受處分人違反道路交通管理處罰條例第35條第1
    項第1 款規定之事實，應堪認定。
  (五)受處分人係駕駛自用小客車，並非駕駛聯結車違規，原處分
    機關竟裁處吊扣受處分人職業聯結車駕駛執照，無非係依修
    正前道路交通管理處罰條例第68條規定，「汽車駕駛人，因
    違反本條例及道路交通安全規則之規定，受吊扣或吊銷駕駛
    執照處分時，吊扣或吊銷其持有各級車類之駕駛執照」。惟
    道路交通管理處罰條例第68條已於94年12月14日經總統公布
    修正條文，於95年3 月1 日施行，修正施行後之條文業已刪
    除「吊扣或」等規定，觀其提案修正理由「原條文將違法或
    違規駕駛人所持有各級車類之駕駛執照一併吊扣，失之過酷
    ，影響人民工作及生活過鉅」（詳立法院公報第94卷第70期
    第136 頁至第138 頁之院會紀錄暨修正道路交通管理處罰條
    例第68條之立法理由），顯見依修正後道路交通管理處罰條
    例第68條之規定，汽車駕駛人因違反道路交通管理處罰條例
    及道路交通安全規則之規定，受「吊扣」駕駛執照處分時，
    僅能「吊扣」違規當時所駕駛車輛之駕駛執照，不能再「吊
    扣」其持有各級車類之駕駛執照，自為顯明（臺灣高等法院
    高雄分院96年度交抗字第134 號可資參照）。
  (六)本件受處分人駕駛自用小客車違反道路交通管理處罰條例第
    35條第1 項第1 款之規定，本應吊扣其自用小客車駕駛執照
    1 年。惟按道路交通安全規則第61條第1 項規定：「汽車駕
    駛人取得高一級車類之駕駛資格者，應換發駕駛執照，並准
    其駕駛較低級車類之車輛，其規定如左：二已領有聯結車駕
    駛執照者，得駕駛大客車、大貨車、代用大客車、大客貨兩
    用車、曳引車、小型車、輕型機器腳踏車」。查受處分人因
    領有較高級之職業聯結車駕駛執照，且經換發為該等駕駛執
    照後，其他較低級等車類即不再核發駕駛執照，而直接允許
    其得駕駛其他級等車類，則受處分人既無自用小客車之駕駛
    執照可供吊扣，即無從執行該部分之處分。再者，行政行為
    ，採取之方法所造成之損害不得與欲達成目的之利益顯失均
    衡，行政程序法第7 條第3 款定有明文及行政罰法第18條規
    定意旨可資參照，故受處分人無自用小客車之駕駛執照可供
    吊扣時，吊扣其職業聯結車駕駛執照以代之，雖可達成限制
    受處分人繼續駕駛自用小客車行駛之目的，惟亦同時造成限
    制受處分人繼續駕駛聯結車或其他較低級等車類行駛之結果
    ，所造成之損害已與欲達成目的之利益顯失均衡。且依前開
    所述修正後即本件行為時之道路交通管理處罰條例第68條，
    既已將「吊扣」各級車類之規定予以刪除，原處分機關自不
    能逕行處分吊扣受處分人其他車種之職業聯結車駕駛執照。
    原處分機關以受處分人無自用小客車駕駛執照可供吊扣，而
    逕行吊扣其職業聯結車駕駛執照，顯已逾越修正後道路交通
    管理處罰條例第68條之規範意涵及範圍。原處分機關未考量
    道路交通管理處罰條例第68條規定業已修正，竟仍吊扣受處
    分人職業聯結車駕駛執照，即有違誤。是本件異議為有理由
    ，原處分關於裁處吊扣受處分人職業聯結車駕駛執照部分，
    自應由本院予以撤銷等語。
三、經查：
  (一)按道路交通管理處罰條例第68條之修正理由，係「原條文將
    違法或違規駕駛人所持有各級車類之駕駛執照一併吊扣，失
    之過酷，影響人民工作及生活過鉅」等語（見立法院公報第
    94卷第70期第136 頁至第138 頁之院會紀錄暨修正道路交通
    管理處罰條例第68條之立法理由），顯見依修正後道路交通
    管理處罰條例第68條規定，汽車駕駛人因違反道路交通管理
    處罰條例及道路交通安全規則之規定，受「吊扣」駕駛執照
    處分時，僅能「吊扣」違規當時所駕駛車輛之駕駛執照，不
    再「吊扣」其持有各級車類之駕駛執照甚明。
  (二)按行政行為，採取之方法所造成之損害不得與欲達成目的之
    利益顯失均衡，行政程序法第7 條第3 款定有明文及行政罰
    法第18條規定可參，本件受處分人若無小型車駕駛執照可供
    吊扣時，吊扣其職業大貨車駕駛執照以代之，雖可達成限制
    受處分人繼續駕駛自小客車之目的，惟亦同時造成限制受處
    分人繼續駕駛職業大貨車之結果（即影響其工作及生活），
    所造成之損害已與欲達成目的之利益顯失均衡。且上開修正
    後道路交通管理處罰條例第68條規定，既將「吊扣」各級車
    類駕照規定刪除，抗告人自不能逕行處分吊扣受處分人其他
    車種之駕駛執照，則抗告人因受處分人駕駛自小客車而有上
    開違規行為，因而逕行吊扣其職業大貨車駕駛執照，顯已逾
    越修正後道路交通管理處罰條例第68條之規範亦明。
四、綜上所述，原裁定因認抗告人依道路交通管理處罰條例第35
    條第1項第1款之規定，裁處吊扣受處分人汽車駕駛執照12個
    月，即有違誤，因而將原處分此部分予以撤銷，並就該撤銷
    部分為不罰之諭知。本院經核並無違誤，抗告人仍執前詞，
    指摘原裁定不當，為無理由，本件抗告應予駁回。
據上論結，應依道路交通案件處理辦法第26條，刑事訴訟法第41
2條，裁定如主文。
中    華    民    國    97    年    5     月    27    日
                  刑事第一庭    審判長法  官   郭雅美
                                      法  官   莊崑山
                                      法  官   張意聰
以上正本證明與原本無異。
本裁定不得再抗告。
中    華    民    國    97    年    5     月    28    日
                                      書記官   張寶花
                                                    W


司法院資訊處製作；財團法人民間司法改革基金會備份。
